臺灣花蓮地方法院刑事判決
110年度易字第101號
公  訴  人  臺灣花蓮地方檢察署檢察官
被      告  曾志鈞



上列被告因業務侵占案件，經檢察官提起公訴（110年度偵字第4
41號），本院判決如下：
    主  文
本件管轄錯誤，移送於臺灣屏東地方法院。 
    理  由
一、公訴意旨略以：被告曾志鈞於民國109年間受僱於告訴人許
    鴻憶（原名許勝彬）所開設之鴻憶工程行（址設桃園市○○區
    ○○路0段000巷00弄0號），為執行其業務。被告於109年12月
    10日在上開工程行使用告訴人所有之車牌號碼00-0000號自
    用小客車(下稱本案車輛)前往臺南市洽談合約，理應於執行
    業務洽談合約完畢後立即返回工程行，並將本案車輛返還告
    訴人，竟於持有本案車輛後，於109年12月17日起，意圖為
    自己不法之所有，將業務上所持有之本案車輛侵占入己，供
    己不法使用，雖經告訴人多次催討，仍未歸還。因認被告涉
    犯刑法第336條第2 項之業務侵占罪嫌等語。
二、按無管轄權之案件，應諭知管轄錯誤之判決，並同時諭知移
    送於管轄法院；管轄錯誤判決，得不經言詞辯論為之，刑事
    訴訟法第304 條、第307 條分別定有明文。次按案件由犯罪
    地或被告之住所、居所或所在地之法院管轄，為刑事訴訟法
    第5 條第1 項所明定。又刑事訴訟法第5 條第1 項所謂之犯
    罪地，參照刑法第4條之規定，解釋上自應包括行為地與結
    果地兩者而言；是法院對於管轄權有無之認定，應依起訴時
    ，被告之住居所或所在地，及檢察官起訴書所載之犯罪行為
    ，加以判斷。
三、再按刑法上所謂侵占罪係即成犯，於持有人將持有他人之物
　　變易為所有之意思時，即行成立（最高法院67年度臺上字第
　　2662號刑事判決意旨參照）。亦即以意圖為自己或第三人不
　　法之所有，而擅自處分自己持有之他人所有物，即變更持有
　　之意為不法所有之意，為其構成要件（最高法院95年度臺上
　　字第4489號刑事判決意旨參照）。故本罪為即成犯，於實施
　　侵占行為時便同時發生侵占之結果，故犯罪行為地應與結果
　　地相同。
四、經查：
　㈠本件於110 年4 月21日繫屬本院，有本院收狀章戳（見本院
    卷第9 頁）在卷可參；而被告於本件起訴後繫屬於本院時之
    戶籍即設於屏東縣○○鄉○○路00號乙節，有個人戶籍資料查詢
    結果（見本院卷第15頁）在卷可稽，再被告於警詢、偵查時
    均陳明其居所係在高雄市○○區○○街00巷00號，有警詢筆錄、
    偵訊筆錄存卷可考（見警卷第5、9頁，偵卷第25 頁），且
    本件繫屬本院時，被告並未在本院轄區內之監所執行或羈押
    中，亦有臺灣高等法院被告前案紀錄表附卷可佐（見本院卷
    第17至18頁），是被告於本件起訴後繫屬本院時，其住居所
    及所在地均非在本院轄區。
　㈡復本件起訴書僅記載「於109年12月17日起，意圖為自己不法
    之所有，將業務上所持有之本案車輛侵占入己，供己不法使
    用」，而未記載被告於109年12月17日侵占本案車輛時之所
    在地為何。參酌告訴人警詢時對於本案車輛的去處指稱：其
    有告知被告於109年12月16日中午12時前如未將本案車輛歸
    還，其會至派出所報案，被告聲稱會於109年12月17日將本
    案車輛開回公司，惟遲至同年月22日被告均未將本案車輛開
    回公司，被告表示人在臺中，但之後撥打被告電話，被告均
    未接等語（見警卷第29頁）。而被告於檢察官訊問時亦自陳
    其於109年12月17日即侵占本案車輛，於同年月22日有向告
    訴人表示其人在臺中，於同日即封鎖告訴人電話及通訊軟體
    LINE等語（見偵卷第27頁），堪認被告於109年12月17日於
    不詳地點侵占本案車輛後，其於同年月22日之所在地係在臺
    中地區，之後被告即與告訴人失去聯繫。　　
　㈢又侵占罪乃即成犯，凡對自己持有之他人所有物，有變易持
    有為所有之意思時，即應構成犯罪，縱事後將侵占之物移至
    他處，亦無解於罪名之成立。本案車輛雖於110年1月4日經
    被告開往花蓮縣玉里鎮，並於花蓮縣玉里鎮玉里大橋西端為
    警查獲，然核閱全卷並無任何資料顯示被告於109年12月17
    日侵占本案車輛時，係在本院土地管轄區域內所為，且被告
    於侵占本案車輛後之同年月22日，其所在地係在臺中，已如
    前述，是上開本院管轄之查獲地點即花蓮縣玉里鎮，當非為
    被告侵占之犯罪地點。綜上，本件被告之住、居所非在本院
    管轄區，而被告所涉犯之侵占罪之犯罪行為地，亦無從認定
    係在本院轄區，檢察官向本院提起公訴，揆諸首揭說明，自
    有未合，爰不經言詞辯論，逕為諭知管轄錯誤之判決，並慮
    及使被告應訴便利之情，移送於有管轄權之臺灣屏東地方法
    院。
據上論斷，應依刑事訴訟法第304 條、第307 條，判決如主文。
 
中　　華　　民　　國　　110 　年　　11　　月　　15　　日
　　　　　　　　　刑事第五庭  審判長  法　官  粘柏富　
　                                    法　官  邱韻如
　　　　　　　　　　　　　　　　　　  法　官  施孟弦
以上正本證明與原本無異。
如不服本判決應於收受送達後20日內向本院提出上訴書狀，並應
敘述具體理由。其未敘述上訴理由者，應於上訴期間屆滿後20日
內向本院補提理由書(均須按他造當事人之人數附繕本)「切勿逕
送上級法院」。告訴人或被害人如對於本判決不服者，應具備理
由請求檢察官上訴，其上訴期間之計算係以檢察官收受判決正本
之日期為準。
因疫情而遲誤不變期間，得向法院聲請回復原狀。
中　　華　　民　　國　　110 　年　　11　　月　　16　　日

                                      書記官  趙心華